臺灣臺南地方法院臺南簡易庭民事判決
111年度南簡字第548號
原      告  郭炳南  
被      告  莊志遠   住臺南市○○區○○○街00號11樓之7  上列
當事人間請求確認本票債權不存在事件，經本院於民國111年6月
14日言詞辯論終結，判決如下：
    主      文
原告之訴駁回。
訴訟費用由原告負擔。
    事實及理由
一、按確認法律關係之訴，非原告有即受確認判決之法律上利益
    者，不得提起之，民事訴訟法第247 條第1 項前段定有明文
    。而所謂即受確認判決之法律上利益，係指因法律關係之存
    否不明確，致原告在私法上之地位有受侵害之危險，而此項
    危險得以對於被告之確認判決除去之者而言。查，原告主張
    被告持有原告簽發之發票日期民國110年1月29日、面額新臺
    幣（下同）100萬元之本票1紙（下稱系爭本票），被告前聲
    請本院以111年度司票字第993號裁定准予強制執行（下稱系
    爭本票裁定）在案，有原告提出之系爭本票裁定影本可稽。
    系爭本票既由被告持有且已主張權利，而原告否認被告之本
    票債權，顯然兩造就系爭本票債權存在與否已發生爭執，如
    不訴請確認，原告在私法上之地位將有受侵害之危險，則原
    告提起本件訴訟，即有應受確認判決之法律上利益，合先敘
    明。
二、原告起訴主張：系爭本票係原告受被告脅迫而簽發，兩造間
    並無債權債務關係存在。蓋原告與被告為同一家選物販賣機
    店之臺主（即承租娃娃機臺經營之人），該店内有一倉庫供
    該店之所有娃娃機臺主放置貨品用，又倉庫内常有臺主彼此
    竊取其他臺主貨品之情事發生，原告自己放置於倉庫内之貨
    品亦曾遭其他臺主竊取，故原告亦從其他臺主處拿回失竊之
    貨品，以彌補損失，惟因被告發現，遂要求原告賠償其貨品
    失竊之損失。發票日，被告與訴外3名臺主約原告於晚間7點
    30分至夾娃娃機店内購買娃娃機之貨品，原告到場後隨即遭
    被告與訴外3名臺主控制行動，在場助勢之人亦有經營地下
    錢莊之人士，故原告在被脅迫之下提出賠償被告與訴外3名
    臺主每人1萬元（原告拿取之被告與訴外3名臺主之貨品價值
    大約僅有數百元至數千元），並要將自己的貨品都給被告與
    訴外3名臺主，渠等不同意，並稱：「他們只要錢，要貨幹
    什麼。」，再提出巨額的賠償金額（即分別賠償渠等15萬元
    、30萬元、50萬元、100萬元）。地下錢莊的人則拿出預先
    準備好之本票要原告簽署，原告不肯簽並要離開現場，卻遭
    被告與訴外3名臺主圍堵控制行動，原告不簽就不放原告離
    開，期間被告與訴外3名臺主對原告言語恐嚇，暗示將對原
    告家人不利以脅迫原告簽署本票，渠等陳稱：「我們認識你
    的太太」、「我們認識你的兒子女兒，也知道他們讀哪一間
    學校」、「我們知道你家住哪裡」、「你如果不簽本票就不
    准離開」等語，原告因而心生畏懼，並在長時間被控制行動
    故精神散渙，而簽署了3張本票（票面金額各為15萬元、50
    萬元、100萬元，其中100萬元之本票即為系爭本票）。被告
    與訴外3名臺主控制原告行動至凌晨1時30分，因原告家人報
    警，警察前來案發現場，被告與訴外3名臺主才放原告離開
    。被告與訴外3名臺主脅迫原告簽署之本票3張票面金額共計
    165萬元，與物品之價值顯不相當。且被告在警詢筆錄及檢
    察官面前均稱只是要給原告一個教訓，不會要求原告支付全
    部的票面金額，但現在被告與訴外3名臺主均各自提出及聲
    請本票裁定，請求原告支付全部票面金額共計165萬元，顯
    有恐嚇取財與敲詐原告之故意。原告所拿的娃娃機內商品，
    已於刑事庭交還予被告及訴外3名臺主等語。並聲明：確認
    被告持有原告簽發之系爭本票對原告之本票債權不存在。
三、被告則抗辯略以：庭呈USB、庭後補呈現場畫面之光碟。USB
    內容就是110年1月29日事發當天全程過程的錄音錄影內容，
    否認有脅迫原告。原告對我以及訴外3名臺主提告之刑事恐
    嚇取財案件，業經臺南地檢署110偵17868號為不起訴處分確
    定在案。但原告犯有竊盜罪，則經鈞院刑事庭111易155號刑
    事判決認定原告有罪。因此可以證明我沒有脅迫原告，反而
    是原告犯有竊盜罪無誤。原告竊取的物品價值有超過100 萬
    元，而且兩造是經過協議之後，原告才簽發系爭本票的。由
    錄影畫面及對話中可以知道，我沒有脅迫原告，原告是自己
    同意賠償100 萬元的。錄音錄影是晚上9 點左右，後來是原
    告自己不肯離開，直到晚上凌晨1 點46分，有兩個分局的警
    察到場，才把原告帶走，我沒有強制原告留下，這些事實在
    刑案恐嚇取財、妨害自由、竊盜等的刑事案件中，兩造都已
    經陳述過了等語。並聲明：原告之訴駁回。訴訟費用由原告
    負擔。
四、本院得心證之理由：
㈠、按民法第92條第1項規定：「因被詐欺或被脅迫而為意思表示
    者，表意人得撤銷其意思表示。但詐欺係由第三人所為者，
    以相對人明知其事實或可得而知者為限，始得撤銷之。」；
    同法第93條本文規定：「前條之撤銷，應於發見詐欺或脅迫
    終止後，1年內為之。」
㈡、經查，本件原告主張系爭本票係遭被告脅迫所簽發乙節，原
    告僅提出系爭本票准予強制執行之系爭本票裁定及本院111
    年度易字第155號刑事竊盜案件之判決書（主文：原告犯竊
    盜罪，共9罪，各處拘役30日）為據，而依社會客觀通念審
    之，該等資料並不足以證明被告有脅迫之行為。又被告抗辯
    其並無脅迫行為乙節，則業據被告提出UCB1個、光碟1片、
    臺灣臺南地方檢察署檢察官110年度偵字第17868號不起訴處
    分書（恐嚇取財案件）附卷可稽，尚非子虛。且系爭本票係
    於110年1月29日所簽發（見本院卷第23頁），有系爭本票在
    卷可參，且為兩造所不爭執；然原告迄至111年4月19日始提
    起本件訴訟，有起訴狀上收文日期章在卷可參（見本院卷第
    15頁），顯見原告請求撤銷簽發系爭本票之意思表示，已逾
    1年之除斥期間，揆諸上開規定，已不得撤銷，從而，原告
    以受脅迫為原因請求確認系爭本票債權不存在，即屬無據。
五、綜上所述，原告訴請確認被告持有之系爭本票，對原告之票
    據債權不存在，為無理由，應予駁回。　
六、本件事證已明，兩造其餘攻擊防禦方法及所提證據，經審酌
    後認與本件判決結果不生影響，爰不再逐一論述，併此敘明
    。
七、訴訟費用負擔之依據︰民事訴訟法第78條。　　
中　　華　　民　　國　　111 　年　　6 　　月　　30　　日
                  臺南簡易庭  法  官  吳金芳
以上為正本係照原本作成。
如不服本判決，應於送達後20日內，向本院提出上訴狀並表明上
訴理由，如於本判決宣示後送達前提起上訴者，應於判決送達後
20日內補提上訴理由書（須依對造人數附繕本）。
中　　華　　民　　國　　111 　年　　6 　　月　　30　　日
                              書記官  李崇文